臺灣嘉義地方法院民事裁定
110年度嘉簡調字第542號
聲  請  人  台新國際商業銀行股份有限公司

法定代理人  尚瑞強  


相  對  人  陳榮杰  
            陳＊＊  
上列聲請人與相對人陳榮杰等間聲請調解事件，本院裁定如下：
    主  文
聲請駁回。
聲請程序費用由聲請人負擔。
    理  由
一、按法院認調解之聲請，依法律關係之性質，當事人之狀況或
    其他情事可認為不能調解或顯無調解必要或調解顯無成立之
    望者，得逕以裁定駁回之，民事訴訟法第406條第1項第1款
    定有明文規定。又調解成立者，依民事訴訟法第416條第1項
    ，第380條第1項規定，與確定判決有同一之效力。惟判決為
    法院對於訴訟事件所為之公法的意思表示，調解或和解，為
    當事人就訴訟上之爭執互相讓步而成立之合意，其本質並非
    相同。故形成判決所生之形成力，無由當事人以調解或和解
    之方式代之（最高法院58年台上字第1502號裁判意旨參照）
    。因此，如聲請調解之爭議法律關係係屬於形成訴訟之性質
    ，應認不能調解。
二、聲請調解意旨略以：
（一）相對人陳榮杰於民國93年10月28日間向聲請人申請貸款，
      嗣相對人陳榮杰自契約成立時起110年10月18日止，共積
      欠本利總和新臺幣2,468,259元整。
（二）頃調閱相對人陳榮杰之申請資料，查得被繼承人陳來重留
      有嘉義縣○○鄉○○段0000地號土地（下稱系爭土地）及另有
      未知之遺產。惟相對人陳榮杰因積欠原告上開款項未償且
      未向鈞院為拋棄繼承之意思表示，依法相對人等應為遺產
      繼承人，惟相對人陳榮杰唯恐繼承陳來重所留之系爭遺產
      後為聲請人追索，乃與相對人陳＊＊合意，由相對人陳＊＊為
      系爭土地之繼承登記，相對人陳榮杰則全然放棄繼承登記
      ，嗣後再於96年2月13日移轉登記予相對人陳＊＊，其等之
      行為，不啻等同將相對人陳榮杰應繼承陳來重之財產權利
      （即應繼分）無償移轉予相對人陳＊＊，其等之行為自係有
      害於聲請人之債權，因此聲請人依民法第244條之規定，
      訴請鈞院撤銷相對人陳榮杰於遺產分割協議中，無償移轉
      應繼分予相對人陳＊＊之意思表示及相對人陳＊＊因該分割協
      議所取得之分割繼承移轉登記應予塗銷，為此聲請調解等
      語。
三、經查，聲請人主張相對人所為就系爭土地以分割繼承為原因
    辦理所有權移轉登記，為有害聲請人債權之行為，請求塗銷
    所有權移轉登記，其表明為調解標的之法律關係及爭議之情
    形，當事人須以訴訟形式撤銷該有爭議之法律行為，由法院
    以形成判決決斷之，無從由兩造以調解方式互相讓步解決紛
    爭。是以，本件聲請調解之爭議法律關係，性質屬不能調解
    ，應予駁回。
四、依民事訴訟法第406條第1項第1款、第95條、第78條裁定如
    主文。
中　　華　　民　　國　　110 　年　　10　　月　　27　　日
                  臺灣嘉義地方法院嘉義簡易庭
                                  法　官　陳寶貴
以上為正本係照原本作成。
本裁定不得聲明不服。
中　　華　　民　　國　　110 　年　　10　　月　　27　　日
                                  書記官  江靜盈